臺灣板橋地方法院刑事裁定　　　　　　　96年度聲判字第38號
聲　請　人　丙○○
　　　　　　乙○○
上　２　人
共同代理人　李幸恩律師
被　　　告　甲○○
上列聲請人等因被告竊盜等案件，不服臺灣高等法院檢察署檢察
長於中華民國96年5 月16日以96年度上聲議字第2263號駁回聲請
再議之處分（原不起訴處分案號：臺灣板橋地方法院檢察署96年
度偵字第1618號），聲請交付審判，本院裁定如下：
    主  文
聲請駁回。
    理  由
一、聲請交付審判意旨略以：如附件聲請交付審判狀影本所載。
二、按告訴人不服上級法院檢察署檢察長或檢察總長認再議為無
    理由而駁回之處分者，得於接受處分書後10日內委任律師提
    出理由狀，向該管第一審法院聲請交付審判；法院認為交付
    審判之聲請不合法或無理由者，應駁回之；刑事訴訟法第25
    8 條之1 、第258 條之3 第2 項前段分別定有明文。次按交
    付審判制度，係對於檢察官不起訴或緩起訴裁量權制衡之一
    種外部監督機制，法院僅就檢察官所為不起訴或緩起訴之處
    分是否正確加以審查，以防止檢察機關濫權，依此立法精神
    ，法院就聲請交付審判案件之審查，所謂「得為必要之調查
    」，其調查證據之範圍，應以偵查中曾顯現之證據為限，不
    可就告訴人新提出之證據再為調查，亦不可蒐集偵查卷外之
    證據，否則將與刑事訴訟法第260 條之再行起訴規定混淆不
    清，亦將使法院僭越檢察官之職權，而回復「糾問制度」；
    另法院裁定交付審判，即如同檢察官提起公訴使案件進入審
    判程序，是法院裁定交付審判之前提，必須偵查卷內所存證
    據已符合刑事訴訟法第251 條第1 項所定「足認被告有犯罪
    嫌疑，應提起公訴」之情形，亦即該案件已經跨越起訴門檻
    ，否則，縱令法院對於檢察官所認定之基礎事實有不同之判
    斷，但如該案件仍須另行蒐證偵查始能判斷應否交付審判者
    ，因交付審判審查制度並無如同再議救濟制度得為發回原檢
    察官續行偵查之設計，法院仍應依同法第258 條之3 第2 項
    前段規定以其聲請無理由而裁定駁回之（臺灣高等法院91年
    4 月25日第1 次刑事庭庭長法律問題研究會議決議意旨參照
    ）。
三、經查：
  (一)本件聲請人告訴被告竊盜等案件，原經臺灣板橋地方法院檢
    察署96年度偵字第1618號為不起訴處分在案，嗣聲請人不服
    聲請再議，再經臺灣高等法院檢察署檢察長以96年度上聲議
    字第2263號駁回其再議之聲請，嗣聲請人於接受處分書後10
    日內，委任律師提出理由狀，向該管第一審之本院聲請交付
    審判等節，業經本院依職權調取上揭偵查卷宗核閱暨核對本
    件聲請交付審判狀查明無訛，合先敘明。
  (二)聲請意旨所指被告涉竊盜犯嫌部分，聲請人等於本案偵查中
    一再指陳聲請人丙○○與被告甲○○所生之子萬駿有見聞此
    部分情節，惟萬駿於偵查中係到庭陳稱其僅知悉被告將桌、
    椅拿走，並不知悉被告是否取走其他物品，且被告當時係認
    該等物品為自身所有，始拿取該等桌、椅等語（參見臺灣板
    橋地方法院檢察署95年度他字第5516號偵查卷第36頁），嗣
    聲請人等於95年12月12日庭呈之「補呈被竊物品一覽表及萬
    駿證詞」，亦僅記載「1.甲○○未搬出時，以上物品均在家
    中，自甲○○搬出後，都不見了。2.父親返台後問我，為什
    麻沒有看好家中財物，我回答說：『甲○○說都是她買的。
    』等語（參見同上偵查卷第49頁），足見被告甲○○是否確
    有竊取原告訴意旨所指之各該物品，暨被告甲○○當時在主
    觀上是否確有不法所有之竊盜意圖，均顯有合理懷疑存在之
    餘地，參諸聲請人等於本件刑事交付審判聲請狀內亦自陳「
    前開物品所有權究可明確區分是何人單獨所有或歸屬數人共
    有，尚非無疑」、「今於事實仍處真偽不明之狀態下即結束
    偵查」等語（參見卷附刑事交付審判聲請狀第3 頁），益見
    本件並未達於「足認被告有犯罪嫌疑，應提起公訴」之程度
    ，尚難認其業已經跨越起訴門檻，揆諸上揭說明（即法院不
    得僭越檢察官職權而回復「糾問制度」），實難認本件此部
    分交付審判之請求適法有據。
  (三)聲請意旨所指被告涉侵占、背信犯嫌部分，聲請人丙○○於
    偵查中即陳明斯時知悉被告搬入其位於板橋市○○路之住處
    ，其乃委請被告照顧彼等所生之子萬駿，同時亦委請被告處
    理代領信件等事務，且因思及萬駿有被告負責照料，乃未支
    付被告相關生活費用，嗣被告持以領取重陽節禮金之印章，
    確係其留置於住處內之真正印章無訛等語（參見臺灣板橋地
    方法院檢察署96年度偵字第1618號偵查卷第9 至10頁），又
    證人即聲請人丙○○之友人彭雲清於偵查中亦證稱當時係其
    告知被告若當日未領取重陽節禮金，隔日該筆款項將送返縣
    政府，被告獲悉此事後，乃取出聲請人丙○○之印章及戶口
    名簿，委託其代為領取該筆重陽節禮金等語（參見同上偵查
    卷第8 頁），綜上，被告確係基於聲請人丙○○之委託，而
    代為處理上開領取重陽節禮金事宜，且聲請人丙○○既確有
    委託被告照料其子萬駿且未支付相關生活費用之情形，被告
    辯稱其將上開領得之重陽節禮金支用於萬駿生活所需等語，
    即難認有何顯然違背經驗法則之情事，縱無相關事證足以證
    明被告此部分辯解堪予採信，惟聲請人等對於被告究竟將此
    筆款項花用於何項私人用途一節，既無法具體指明其積極證
    據方法，本件被告是否確有聲請意旨所指之侵占、背信犯嫌
    ，自有合理懷疑存在之餘地，尚難認已達於「足認被告有犯
    罪嫌疑，應提起公訴」之跨越起訴門檻程度，揆諸上揭說明
    （即法院不得僭越檢察官職權而回復「糾問制度」），實難
    認本件此部分交付審判之請求適法有據。
  (四)聲請意旨所指被告涉詐欺犯嫌部分，聲請人丙○○與被告離
    婚時，雙方曾約定被告於離婚後仍可繼續居住於前址住處，
    且因聲請人等所居住之「力行文和」違占建戶主動向軍方要
    求補償，並由住戶代表汪精培向各戶收集戶籍謄本及水、電
    表後，統一向軍方申請，其後軍方召開會議數次，被告以聲
    請人丙○○不在臺灣為由，而以自身名義出席，並多次向軍
    方承辦人即陸軍關渡指揮部吳政德上尉表示其亦居住於該處
    ，且多次遭聲請人丙○○於婚姻關係存續中毆打，而要求領
    取補償款等語，軍方補償作業因此受到困擾，遂於96年1 月
    15日以培信字第096000086 號函發函予告訴人丙○○，要求
    釐清違占建戶資格等節，業經原處分書論述綦詳，被告當時
    在客觀上既有居住於上址之事實，嗣其參與軍方所召開之會
    議，亦係以自身名義參加，甚且向軍方承辦人員表明先前於
    婚姻關係存續中遭聲請人丙○○毆打之情形，則被告據以向
    軍方要領取補償款項，自難認有何施用詐術之情事，本院因
    認此部分並未達於「足認被告有犯罪嫌疑，應提起公訴」之
    跨越起訴門檻程度，揆諸上揭說明（即法院不得僭越檢察官
    職權而回復「糾問制度」），殊難認本件此部分交付審判之
    請求適法有據。
  (五)綜上所述，本件聲請交付審判雖合乎刑事訴訟法所定之程序
    規定，惟原偵查、再議機關依偵查所得證據認被告甲○○犯
    罪嫌疑不足，而先後為不起訴處分及再議駁回處分，核無不
    合；聲請人猶執陳詞，指摘不起訴及駁回再議等處分為不當
    ，聲請交付審判，非有理由，本院自應予駁回。
據上論斷，應依刑事訴訟法第258 條之3 第2 項前段，裁定如主
文。
中　　華　　民　　國　　96　　年　　12　　月　　12　　日
                  刑事第三庭  審判長法　官  王屏夏
                                    法  官  彭全曄
                                    法  官  王偉光
上列正本證明與原本無異。
本裁定不得抗告。
                                    書記官  陳金鳳
中　　華　　民　　國　　96　　年　　12　　月　　17　　日
